【裁判字號】    89,簡,18
【裁判日期】    900208
【裁判案由】    廢棄物清理法
【裁判全文】
臺中高等行政法院判決                                八十九年度簡字第一八號
                              .
    原      告  甲○○
    訴訟代理人  丁○○
    代  表  人  乙○○
    訴訟代理人  丙○○
右當事人間因廢棄物清理法事件，原告不服台中縣政府中華民國八十九年九月十六日
八九府委字第二五六七九○號訴願決定，提起行政訴訟。本院判決如左：
    主  文
原告之訴駁回。
訴訟費用由原告負擔。
    事  實
一、被告於民國（下同）八十九年一月四日上午九時在霧峰鄉○○路僑榮國民小學旁
    查獲未依規定任意放置之垃圾，並從垃圾袋中查獲原告甲○○已拆封之信件，被
    告遂以原告違反廢棄物清理法第十二條第一款之規定，並據同法第二十三條第三
    款之規定處以新台幣（下同）四千五百元罰鍰，原告不服，向台中縣政府提起訴
    願，亦遭決定駁回，因而提起本件行政訴訟，爰將兩造訴辯意旨陳述如後：
二、原告起訴意旨略謂：
  (一)本件被告認定原告「違反時間」：八十九年元月四日上午九時，此觀之所附之霧
    峰鄉公所處分通知書影本自明，俟原告提起訴願陳明該日上午九時，原告人在霧
    峰鄉僑榮國小教授六年級三班課程，並未請假外出，分身乏術，並未於上述時間
    至該處放置垃圾，因原告提出有不在場之公文書證明後，被告於接知原告提出之
    訴願書知悉原告作息情形，竟又改辯稱：查獲之垃圾，並非原告當場丟棄被查獲
    ，為符合原告作息時間又改稱，係原告搭車時放置云云，顯係臆測之詞。經查霧
    峰鄉之處分書，係在「違反時間」欄內填寫八十九年元月四日上午九時，白紙黑
    字如何抗辯，原告究於何時在該處丟棄垃圾，請被告舉證，原處分及決定書所認
    定違反時間已前後不一致，互有矛盾，顯係穿鑿附會故入人罪。
  (二)本件駁回原告訴願之理由係以：「訴願人既係在僑榮國小校門口搭車至吉峰國小
    上課（班）且搭車地點與違規地點近在咫尺：：：云云」。推論原告於搭車時順
    便丟棄垃圾，惟原告所住之霧峰鄉○○路一○五六巷二十二號距僑榮國小約七○
    ○公尺，現至吉峰國小上課距離更遠（約三○○○公尺），原告上下班均乘機車
    從未至僑榮國小搭車，如欲搭車必捨機車而步行時又要攜帶垃圾至該處丟棄（可
    隨便在附近巷口丟棄即可，無庸捨近就遠）。且「搭車」上課係為災區學生上下
    課之用，並非供老師搭用，請向僑榮國小函查原告是否每天均乘機車上下班並未
    搭車。
  (三)原告既已提出原處分「違反時間」不在場之僑榮國校出具之公文書以資證明，反
    之原處分機關之被告並未提出原告有於是日在違規地點搭車之具體事證，以實其
    說，僅憑片面之詞純以臆測推論，實已嚴重違反證據法則，其認事用法均顯有違
    誤，其處罰不能認為合法。
  (四)依訴願法第八十五條規定：「訴願之決定，自收受訴願書之次日起，應於三個月
    內為之，必要時得予延長，並通知訴願人及參加人：：：」。本件原告係於八十
    九年一月十七日提起訴願，迄八十九年九月十六日台中縣政府始作成決定書，期
    間長達八月之久，原告始終未接台中縣政府延長通知書，其應踐行之訴訟程序均
    未遵行。又依訴願法第五十八條第四項規定：「原行政處分機關檢卷答辯時應將
    前項答辯書抄送訴願人」，但訴願人迄接到決定書止，並未收受原處分機關霧峰
    鄉工所任何答辯書，故據以處分原告之證物：「從垃圾袋中查獲訴願人甲○○已
    拆封之信件並當場拍照存證」云云，姑不論是否屬實，惟該信件係何種信件？照
    片何在？其拍照之照片並未隨處分書寄訴願人辯認。亦不能只因原告為收件人（
    丟棄物之人）即以此為惟一證據，遽認其任意丟棄垃圾，應考量當前之社會現象
    「垃圾郵件」「垃圾廣告」滿天飛舞，故應從事實之觀點，並綜合具體及導致結
    果發生之原因事實，以經驗法則為事實之認定，符合經驗法則常態始可當之，而
    據以違章狀態推測某人即為違章行為人，是否妥當，實有推榷之餘地。
  (五)被告之代理人於開庭時始提出據以處分之證務，經當庭辨認結果該證物只是以電
    列印上有原告住址之條碼而已，既無貼郵票，亦無蓋郵戳日期，舉發人不知從何
    處檢來之「垃圾廣告」，舉凡一切郵件，不論是「印刷品」或大宗郵件，如不貼
    郵票必蓋有郵局郵戳或印有「國內郵資已付」之郵局許可證，絕無如被告機關提
    出之既不貼郵票又不蓋郵戳更無信封之郵件，其所提出之證物信件尚不構成信件
    之樣式，有如滿天飛舞之「垃圾廣告」。
  (六)又原告自九二一地震僑榮國小遷至吉峰國小上課後上下班均循錦州路而至吉峰國
    小，錦州路原係台糖舊鐵路改路，路面平直、視野良好，已無庸迂迴民生路而至
    吉峰國小之必要（可減少路程六百公尺左右），而錦州路經「靈山寺」後有四、
    五百公尺之果園田野，如欲丟垃圾可丟入路旁之果園即可，況僑榮國小現有學生
    千人，與合併吉峰國小在同一地址上課人數更多，學校亦置有垃圾桶（垃圾子母
    車）供師生放置垃圾之用，原告焉有在半途丟棄垃圾之理，可順便於上班時攜帶
    至學校丟棄即可，被告機關任意臆測原告在半途任意放置垃圾實不可思議(七)本件
    被告機關先以認定原告放置垃圾時間係在八十九年元月四日上五九時，經原告提
    出訴願後又改稱：原告於是日上午七時半左右至該處搭車時順便放置，經原告提
    起行政訴訟陳明每天均係乘機車上下班從未至該處搭車，於八十九年十二月開庭
    時，竟又改稱：原告於是日在該處導護學生搭車順便放置云云，對原告之違規行
    為態樣及時間前後已有三種不同版本，且無任何證據足以證明純屬臆測之詞，查
    原告並未於八十九年一月四日上午輪值至該處導護學生搭車，且每日均以機出代
    步上下班，此有原告之駕照（機車為夫黃鴻鑑所有），又無須經該處上下班，反
    之，被告機關所提出之證物，充其量不過為「垃圾廣告」而已，既無貼郵票，亦
    無郵戳，更無封套（信封）如何能證明原告有收受該「信件」？
  (八)綜上所述，原告既有公文書證明當天時間係在學校上課，亦未輪值至該處導護學
    生搭車，又無須經該處，被訴違規行為均不存在，則原決定書之認事用法均顯然
    違誤，因而聲明請求判決將原處分暨訴願決定均予以撤銷。
三、被告答辯意旨略謂：原告籍設霧峰鄉○○路一○五六巷二十二號，在霧峰鄉○○
    路僑榮國小旁，未依規定任意放置垃圾，妨礙市容衛生，被告之稽查人員於八十
    九年一月四日上午九時，在上述地點查獲，在查獲之垃圾內有原告已拆之信件已
    拍照存證，惟原告提出違反時間在上課不在現場，及住家離違反地點約有七○○
    公尺為由提出訴訟，本件認定「違反時間」係「被告稽查員於八十九年一月四日
    上午九時查獲，並非原告當場丟棄被查獲」，且在垃圾包內有原告已拆之信封為
    證，原告所訴顯係推託之詞。霧峰鄉自八十八年五月一日起實施「垃圾不落地」
    作業，亦由被告印發「鄉長告民眾書」並利用各種集會、媒體宣導車加強宣導配
    合，原告未依規定任意放置垃圾，已違反廢棄物清理法第十二條第一款之規定，
    故被告依同法第二十三條第三款予以處分，並無不合，請駁回原告之訴。
    理  由
一、按「在指定清除地區內嚴禁有左列行為：一、隨地吐痰、檳榔汁、檳榔渣、拋棄
    紙屑、煙蒂、口香糖、瓜果或其皮、核、汁、渣或其他一般廢棄物。：：」、「
    違反第十二條各款規定者，處四百元以上一千五百元以下罰鍰。」分別為廢棄物
    清理法第十二條第一款、第二十三條第三款所明定。
二、本件被告於前開時地查獲夾雜有原告之已拆之信封之垃圾袋，有現場拍攝之照片
    附卷可稽，原告雖辯稱：本件被告認定原告之違反時間係八十九年元月四日上午
    九時，惟該日上午九時，原告人係在霧峰鄉僑榮國小教授六年級三班課程，並未
    請假外出，分身乏術，並未於上述時間至該處放置垃圾，而原告所住之霧峰鄉○
    ○路一０五六巷二十二號距僑榮國小約七○○公尺，現至吉峰國小（按因原告所
    任職之僑榮國小於九二一地震受損無法在該處上課）上課距離更遠（約三○○○
    公尺），原告上下班均乘機車從未至僑榮國小搭車，如欲搭車必捨機車而步行時
    又要攜帶垃圾至該處丟棄（可隨便在附近巷口丟棄即可，無庸捨近就遠）。且「
    搭車」上課係為災區學生上下課之用，並非供老師搭用，況照片內之信封經當庭
    辨認結果該證物只是以電腦列印上有原告住址之條碼而已，既無貼郵票，亦無蓋
    郵戳日期，舉發人不知從何處撿來之「垃圾廣告」，舉凡一切郵件，不論是「印
    刷品」或大宗郵件，如不貼郵票必蓋有郵局郵戳或印有「國內郵資已付」之郵局
    許可證，絕無如被告機關提出之既不貼郵票又不蓋郵戳更無信封之郵件，其所提
    出之證物信件尚不構成信件之樣式，有如滿天飛舞之「垃圾廣告」，如何能證明
    原告有收受該「信件」？被告遽以違章狀態推測某人即為違章行為人，是否妥當
    ，實有推榷之餘地云云。惟查該信封上之住址台中縣霧峰鄉○○路一○五六巷二
    十二號為原告之居住住址，且有原告之名，為原告所不否認，並信封上有台北郵
    局許可證北台字七九○九號國內郵資已付、小包（小包＋印刷品）等字樣，亦有
    被告所提出該信封封面之影印本附卷可參，原告辯稱該信只是以電腦列印上有原
    告住址之條碼未印有國內郵資已付之郵局許可證，尚不構成信件之樣式之垃圾廣
    告之說並非可採。況原告係任職於霧峰鄉之僑榮國小，八十九年一月四日又是學
    校有上課之時間，該垃圾又是在台中縣霧峰鄉○○路僑榮國小旁之地上查獲，原
    告所住住址與發現垃圾袋現址又相去不遠，足堪認原告確有本件違章行為，被告
    乃依首揭規定處以罰鍰四千五百元，所為處分，並無違誤，訴願決定予以維持，
    亦無不合。至原告所稱原告是日上午九時在霧峰鄉僑榮國小教授六年級三班課程
    ，並未請假外出，分身乏術，並未於上述時間至該處放置垃圾，並請求向僑榮國
    小查證原告平常係騎乘機車為交通工具上下班及當天並無輪值導護工作未擔任指
    揮學生搭乘交通車至吉峰國小上課之工作云云，雖經本院向台中縣僑榮國小查證
    據復原告平時以機車為上下班交通工具及八十九年一月四日並無倫值導護工作所
    以沒有擔任指揮學生搭乘交通車至吉峰國小上課之工作，惟上開時間原告有無在
    上課及與搭乘何種交通工具上下班及是否有至僑榮國小擔任導護工作指揮學生搭
    乘交通車，並不影響有原告信封之垃圾袋放置於違章場所之違章狀態，原告所辯
    不足採信。
據上論結，本件原告之訴為無理由，爰依行政訴訟法第二百三十六條、第一百九十五
條第一項後段、第九十八條第三項前段，判決如主文。
中    華    民    國     九十      年      二      月        八         日
                    臺 中 高 等 行 政 法 院 第 三 庭
                                      法 官 莊 金 昌
右正本證明與原本無異。
如不服本判決應於送達後二十日內，以本訴訟事件所涉及之法律見解具有原則性者，
始得向本院提出上訴狀並表明上訴理由，經最高行政法院許可，否則不得上訴；如於
本判決宣示後送達前提起上訴者，應於判決送達後二十日內補提上訴理由書（應依對
造人數提出繕本）。
提起上訴應預繳送達用雙掛號郵票拾份（每份三十四元）。
中    華    民    國     九十      年      二      月        九         日
                             法 院 書 記 官  蔡 宗 融


司法院資訊處製作；財團法人民間司法改革基金會備份。
